【裁判字號】    94,易,1974
【裁判日期】    950512
【裁判案由】    贓物
【裁判全文】
臺灣高雄地方法院刑事判決              94年度易字第1974號
公  訴  人  臺灣高雄地方法院檢察署檢察官
被      告  乙○○
上列被告因贓物案件，經檢察官提起公訴（94年度偵字第21787
號），本院判決如下：
    主  文
乙○○故買贓物，累犯，處有期徒刑陸月，如易科罰金，以參佰
元折算壹日。
    事  實
一、乙○○前因妨害公務案件，經臺灣高等法院高雄分院以89年
    度上易字第383 號判決，判處有期徒刑3 月確定，於民國89
    年6 月30日易科罰金執行完畢。緣丙○○（另案判刑確定）
    於94年5 月6 日上午6 時30分許，在高雄市小港區○○○○路
    與高坪27路口，竊取豐展通運股份有限公司（以下簡稱豐展
    公司）所持有之碳鋼線材11綑（共1 萬6324公斤）、低合金
    鋼線材6 綑（共8845公斤）（前開鋼線材為春雨工廠股份有
    限公司及運通工業股份有限公司向中國鋼鐵股份有限公司（
    以下簡稱中鋼公司）所購買，由中鋼公司委由豐展公司運送
    ）得手，旋於同日將上開17綑全新鋼線材，載運至乙○○所
    承租、位於高雄縣大寮鄉○○村○○路223 巷2 之1 號旁資
    源回收場，而乙○○明知該等鋼線材係丙○○竊取所得之贓
    物，竟仍基於故買贓物之犯意，以每公斤新臺幣（下同）5
    元之價錢予以購入，並先給付2 萬5000元與丙○○，約定待
    乙○○將該批鋼線材轉售得利後，再給付尾款。嗣於94年5
    月9 日下午5 時許，為警據報在上址資源回收場內查獲前開
    鋼線材（業已發還豐展公司經理丁○○），而乙○○則於發
    現員警前來之時，趁機翻牆逃逸，然之後仍經警循線查悉上
    情。
二、案經豐展公司告訴及高雄縣政府警察局林園分局報請臺灣高
    雄地方法院檢察署檢察官偵查起訴。
    理  由
壹、程序方面
一、按被告以外之人於審判外之言詞或書面陳述，除法律有規定
    者外，不得作為證據，刑事訴訟法第159 條第1 項定有明文
    。又被告以外之人於審判外之陳述，雖不符前4 條之規定，
    而經當事人於審判程序同意作為證據，法院審酌該言詞陳述
    或書面陳述作成時之情況，認為適當者，亦得為證據。當事
    人、代理人或辯護人於法院調查證據時，知有第159 條第1
    項不得為證據之情形，而未於言詞辯論終結前聲明異議者，
    視為有前項之同意，刑事訴訟法第159 條之5 亦定有明文。
    本件證人丁○○於警詢中之陳述，為被告以外之人於審判外
    之言詞陳述，而卷附丁○○出具之贓物認領保管單，則係被
    告以外之人於審判外之書面陳述，而公訴人及被告乙○○，
    就上開言詞及書面陳述，未於本院審理過程中聲明異議，並
    同意將上開書面陳述作為證據，本院復審酌前開言詞及書面
    陳述作成時之情況均屬正常，且與本案相關之待證事實具有
    關連性，認適當作為證據，依前開刑事訴訟法第159 條之5
    之規定，認上開陳述均具有證據能力。
二、另按，被告以外之人於偵查中向檢察官所為之陳述，除顯有
    不可信之情況者外，得為證據，刑事訴訟法第159 條之1 第
    2 項定有明文。本件證人丁○○、李柏鋒於檢察官偵查中所
    為之證述內容，業經渠等具結擔保其證詞之真實性，且經本
    院提示後，被告及公訴人對其證據能力不爭執，是並無顯有
    不可信之情況，且與本案相關之待證事實具有關連性，自應
    具有證據能力。
三、卷附中鋼公司裝車明細表、網際網路傳輸統一發票，其性質
    雖均為文書，然係豐展公司與中鋼公司交易過程中所產生之
    資料，故其與卷附之本案查獲相片相同，均屬物證而非供述
    證據，且與本案相關之待證事實具有關連性，應具有證據能
    力。
貳、實體部分
一、訊據被告固不否認在其所承租之前開處所遭查獲丙○○竊得
    之17綑鋼線材，及於員警查獲本案時曾逃離上揭處所等事實
    ，然矢口否認有何故買贓物犯行，辯稱：伊並未從事資源回
    收業，查獲地點係伊租來作為倉庫使用，該等鋼線材係丙○○以每日3000元代價，暫時存放在查獲地點，並非伊向丙○○所購入，且丙○○將該等鋼線材存放在查獲地點時，伊並
    不知道該等鋼線材係遭竊之贓物，至伊於警前來時逃離查獲
    地點之原因，係丙○○曾向伊表示該等鋼線材有債務糾紛，
    而伊認為當時前來之人係與丙○○有債務糾紛之人，害怕遭
    毆打，方會逃離該處云云。經查：
(一)、前揭犯罪事實，業據證人丁○○於警詢及偵訊中證述：伊公
    司受中鋼公司委託運送之全新碳鋼線材11綑（共1 萬6324公
    斤）、全新低合金鋼線材6 綑（共8845公斤），於94年5 月
    6 日上午6 時30分許，在高雄市小港區○○○○路與高坪27路
    口遭竊，之後伊因為聽聞傳言說廢鐵業有一批鋼材要出售，
    伊猜想可能係伊公司遭竊之上開鋼線材，遂去報警請求協助
    ，而於94年5 月9 日下午5 時許，在高雄縣大寮鄉○○村○○路223 巷2-1 號旁資源回收場內，查獲伊公司遭竊之上開
    鋼線材等語明確（見偵1 卷第7 至9 頁、第53頁），核與證
    人丙○○於本院審理中證述：伊係經由友人之介紹，方與被
    告認識，並知悉被告有在從事資源回收業，嗣於94年5 月6
    日，伊以偷來之聯結車車頭，連同板車將前開豐展公司之全
    新鋼線材偷走，並旋於當日在以電話與被告聯絡後，即將該
    等鋼線材運至被告所經營之資源回收場，當時被告知悉該等
    鋼線材係伊竊取所得，而仍以每公斤5 元之代價，向伊購入
    該等鋼線材，但因為被告身上的錢不夠，故僅先給伊2 萬50
    00元，尾款要等被告將該等鋼線材售出之後再交付與伊，而
    在伊將該等鋼線材交給被告後約1 星期，被告打電話到伊家
    ，說員警到伊的資源回收場查獲本案，要伊將罪自行擔起來
    等語（見本院卷第107 至112 頁）相符，並有丁○○出具之
    贓物認領保管單（見偵1 卷第15頁）、中鋼公司裝車明細表
    （見偵1 卷第19、20頁）、查獲相片（見偵1 卷第22、23頁
    ）在卷可稽，則被告於前揭時、地，向丙○○購買上開屬於
    贓物之鋼線材而為警查獲之事實，堪以認定。
(二)、雖被告以前詞辯稱其未為本件犯行，然關於其稱其未經營資
    源回收業部分，業與證人丙○○前開證述內容不符，復參以
    被告前於警詢中，亦自承：伊本身是開瓦斯行的，收購廢五
    金只是伊的副業等語（見偵1 卷第50頁），則其先後所述顯
    有不一，是其所辯此節，顯係臨訟卸責之詞，並無可採。而
    關於被告辯稱該等查獲之鋼線材，係證人丙○○租地存放，
    並非其向丙○○所購入乙節，證人丙○○就被告向其購買上
    開鋼線材之情節，業已明白證述如上；再佐以本案何以要至
    被告資源回收場進行查證之緣由，業經證人丁○○證述如前
    ，則若非被告向證人丙○○購入該等鋼線材後再四處尋覓買
    家，證人丁○○實無從知悉係被告之資源回收場內有該等鋼
    線材預備出售；復參以被告自陳與證人丙○○於案發當時，
    僅相識不到1 個月，彼此間並無任何仇怨（見偵1 卷第47頁
    ），證人丙○○並無為虛偽證詞而誣陷被告之動機，故被告
    上開所辯，亦屬推諉之詞，尚無足採。至被告辯稱其不知道
    前開鋼線材為贓物部分，證人丙○○就被告知悉該等鋼線材
    係其竊取所得乙情，業於本院審理中證述如前，且依卷附中
    鋼公司網際網路傳輸統一發票所示（見偵2 卷第39、41頁）
    ，前開碳鋼線材總價為30萬1177.94 元，平均每公斤價值約
    為18.45 元；低合金鋼線材總價為18萬4240.95 元，平均每
    公斤價值為約20.83 元，又該等鋼線材外觀甚新，非如一般
    廢鐵，復為被告所自承（見本院卷第115 頁），則其以低於
    市價甚多之價格，向非從事鋼線材製造、買賣之證人丙○○
    購入如此大量之鋼線材，衡諸一般常情，其實無可能不知悉
    該等鋼線材係屬贓物；再參以被告於豐展公司人員及身著制
    服之員警（此經當日前往查獲本案員警李柏鋒於偵訊中證述
    明確，見偵2 卷第21、22頁）甫至前揭資源回收場之際，即
    心生畏懼而翻牆逃離現場，益徵其知悉上開鋼線材係屬贓物
    ，方會有此行止（被告雖辯稱誤認是與丙○○有債務糾紛之
    人前來，因怕遭毆打而逃離該處云云，然當時既有著制服之
    警員同行，此種誤認當不至發生，被告所辯此節，自無可採
    ），是被告辯稱其不知道前開鋼線材為贓物云云，亦顯屬事
    後卸責之詞，殊無足採。
(三)、綜上，被告上揭所辯，均無可採，本件事證明確，被告前揭
    犯行，洵堪認定。
二、核被告所為，係犯刑法第349 條第2 項之故買贓物罪。至證
    人丙○○於本院審理中之證述內容雖提及：被告就本件贓物
    ，應係為仲介之工作等語（見本院卷第112 頁），則被告所
    為，不無論以同條項牙保贓物罪之可能，然綜合證人丙○○
    所述，被告係直接以每公斤5 元之代價，向證人丙○○取得
    前開鋼線材，僅因被告於取得該等鋼線材之時，身上並無足
    夠之金錢，故與證人丙○○約定待其轉售後，再給付剩餘之
    款項，是無論被告與他人如何洽售前開鋼線材，均與證人丙○○無涉，買賣關係並非存在於證人丙○○及被告所洽商之
    買主間，是被告前開所為，仍應論以故買贓物罪，而非牙保
    贓物罪，附此敘明。被告有如犯罪事實欄所載之上揭前科紀
    錄，有臺灣高等法院被告前案紀錄表及臺灣高雄地方法院檢
    察署被告之刑案資料查註紀錄表在卷可稽，其受有期徒刑執
    行完畢，5 年內再犯本件最重本刑為有期徒刑以上之罪，為
    累犯，應依刑法第47條規定加重其刑。爰審酌被告為貪圖不
    法利益，故買他人竊得之前開鋼線材，使追贓困難，所為實
    無可取，且於犯後飾詞否認犯行，態度非佳，復參以其故買
    贓物之數量、價值，且動機係在轉售牟利等一切情狀，量處
    如主文所示之刑，並諭知易科罰金之折算標準，以資懲儆。
據上論斷，應依刑事訴訟法第299 條第1 項前段，刑法第349 條
第2 項、第47條、第41條第1 項前段，罰金罰鍰提高標準條例第
1 條前段、第2 條，判決如主文。
本案經檢察官甲○○到庭執行職務。
中    華    民    國    95    年    5     月    12    日
                  刑事第五庭    審判長法  官 李嘉興
                                      法  官 林俊寬
                                      法  官 陳君杰
以上正本證明與原本無異。
如不服本判決，應於判決送達後10日內，向本院提出上訴狀。
中    華    民    國    95    年    5     月    12    日
                                      書記官 陳昱良
附錄本判決論罪科刑法條全文：
刑法第349 條
收受贓物者，處3 年以下有期徒刑、拘役或500 元以下罰金。
搬運、寄藏、故買贓物或為牙保者，處5 年以下有期徒刑、拘役
或科或併科1000元以下罰金。
因贓物變得之財物，以贓物論。


司法院資訊處製作；財團法人民間司法改革基金會備份。
